【裁判字號】    95,易,35
【裁判日期】    950210
【裁判案由】    詐欺
【裁判全文】
臺灣臺北地方法院刑事判決                95年度易字第35號
公  訴  人  臺灣臺北地方法院檢察署檢察官
被      告  甲○○
上列被告因詐欺案件，經檢察官聲請簡易判決處刑（94年度偵字
16354號），本院簡易庭受理後（94年度簡字第3232號），認為
不宜以簡易判決處刑，而改依通常程序審理，因被告於本院準備
程序中為有罪之陳述，由本院合議庭裁定改由受命法官獨任行簡
式審判程序審理，判決如下：
    主  文
甲○○幫助意圖為自己不法之所有，以詐術使人將本人之物交付
，處有期徒刑伍月，如易科罰金，以佰元折算壹日。緩刑貳年
，緩刑期內付保護管束。
如附表所示之物均沒收。
    事  實
一、甲○○明知將自己之郵局帳戶存摺及提款卡交予他人使用，
    可能因此供不法詐騙份子利用以詐術使他人將款項匯入後，
    再予提領運用，並預見可能因而幫助他人從事詐欺犯罪，竟
    仍基於幫助他人詐欺取財之未必故意，於民國93年6 月某日
    ，在臺北市○○街某處，將其所有郵局帳號：000000000000
    00號帳戶存摺及提款卡以新臺幣（下同）3,000元之代價（
    尚未取得）出賣予金盟凱（現由臺灣臺北地方法院檢察署檢
    察官另案偵查中），幫助該不法份子所屬之詐欺集團為詐欺
    犯行。金盟凱於收受該存摺及提款卡後，即與所屬詐欺集團
    之成員共同基於意圖為自己不法所有之犯意聯絡，於93年6
    月15日，由該詐欺集團某姓名、年籍均不詳之成年男子，偽
    稱係格陵數位電子館職員，撥打電話至乙○○之行動電話，
    以購買家電物品可幫助窮人並可參加抽獎，乙○○遂認購電
    漿電視1臺，又於93年6月19日，由一姓名年籍不詳之人，以
    電話通知乙○○中彩金2,600萬元，要乙○○先繳納手續費
    270萬至指定帳戶內，乙○○不疑有他而陷於錯誤，先於93
    年6月21日、6月24日、6月30日、7月1日、7月20日分別匯款
    至張瑋娟帳戶，後於同年7月22日16時38分許，至郵局匯款
    60萬元，於同年7月26日至聯邦商業銀行桃園分行匯款50 萬
    元進入甲○○前揭帳戶中，事後始知遭詐騙，並向桃園縣政
    府警察局中路派出所報案，經警循線查獲上情。
二、案經臺北市政府警察局中山分局報請臺灣臺北地方法院檢察
    署檢察官偵查後聲請簡易判決處刑，由本院改依通常程序審
    理。
    理  由
一、本件被告甲○○所犯幫助詐欺罪係非死刑、無期徒刑、最輕
    本刑三年以上有期徒刑之罪，亦非高等法院管轄之第一審案
    件，其於本院準備程序進行中，就被訴事實為有罪之陳述，
    經法官告知簡式審判之旨，並聽取檢察官、被告之意見後，
    本院合議庭裁定由受命法官獨任進行簡式審判程序，是本件
    之證據調查，依刑事訴訟法第273條之2規定，不受同法第
    159條第1項、第161條之2、第161條之3、第163條之1及第
    164條至第170條規定之限制，合先敘明。
二、訊據被告甲○○對於上揭幫助詐欺之犯行坦承不諱，而上揭
    郵局帳號：00000000000000號帳戶為被告於88年2月19日開
    戶使用，有卷附之郵局帳號查詢存簿資料在卷可稽（見94年
    度偵字第16354號卷第10頁）；又被害人乙○○於上揭時間
    受詐欺集團之欺騙而先後匯款60萬元、50萬元至被告所有之
    前揭帳戶一節，業據被害人乙○○於警詢中指述明確，並有
    郵政國內匯款執據、聯邦銀行匯款通知單影本各1紙及被告
    上揭郵局帳戶交易明細1紙在卷可稽（見94年度偵字第16354
     號卷第37、10、11頁），足認被告自白與事實相符。是本
    件事證明確，被告之犯行堪以認定，應依法論科。
三、按刑法上之幫助犯，係對於犯罪與正犯有共同之認識，而以
    幫助之意思，對於正犯資以助力，而未參與實施犯罪之行為
    者而言（最高法院75年度台上字第1509號、84年度台上字第
    5998 號、第6475號、88年度台上字第1270號判決亦同此意
    旨）。是以，如未參與實施犯罪構成要件之行為，且係出於
    幫助之意思提供助力，即屬幫助犯，而非共同正犯。本件被
    告基於幫助之犯意，提供郵局帳戶存摺、印鑑章、金融卡予
    金盟凱，由其所屬詐欺集團以詐術使被害人乙○○陷於錯誤
    ，而匯款至被告所提供之銀行帳戶，再經不詳之「車手」提
    領，並無證據證明被告有參與詐欺犯行之構成要件行為。核
    被告之所為，係幫助犯刑法第339條第1項詐欺取財罪。被告
    幫助他人犯前開罪名，爰依刑法第30條第2項之規定，按正
    犯之刑減輕之。被害人乙○○雖是先後二次匯款至被告上揭
    帳戶，然被害人係因受詐欺集團以其摸彩中2600萬元彩金，
    需繳納270萬元手續費向其詐騙，而依詐欺集團成員之指示
    先後匯款，足見被害人此二次匯款係受1次詐騙而為，故認
    被告應只成立幫助一詐欺犯行。爰審酌被告無前案紀錄，此
    有卷附之臺灣高等法院被告前案紀錄表足按，素行尚佳，其
    提供帳戶供犯罪集團使用，所為已影響社會正常經濟交易安
    全，增加被害人尋求救濟之困難，並使詐欺犯罪之追查趨於
    複雜及其犯罪之動機、目的、手段、生活狀況、智識程度暨
    犯罪後已坦承犯罪，態度良好等一切情狀，量處如主文所示
    之刑，並諭知易科罰金之折算標準。又被告未曾受有期徒刑
    以上刑之宣告之事實，有前揭臺灣高等法院被告前案紀錄表
    可參，又其目前仍以申請助學貸款方式就讀國內某大學，有
    其提出之學生證及就學帳號動支明細查詢表（均影本）在卷
    可稽，堪認其仍有上進心，其經此偵審教訓，當知所警惕，
    信無再犯之虞，故認所宣告之刑以暫不執行為適當，併予宣
    告緩刑2年，緩刑期內付保護管束，期使被告得知法守法，
    並改過遷善。如附表所示被告所有之存摺及提款卡，係供本
    件犯罪所用之物，業據被告供明筆錄在卷，雖未據扣案，然
    並無積極證據足認業已滅失，爰均依刑法第38條第1項第2款
    之規定，併予宣告沒收。
據上論斷，應依刑事訴訟法第452條、第273條之1 第1項、第299
條第1項前段，刑法第339條第1項、第30條第2項、第41條第1 項
前段、第38條第1項第2款、第74條第1款、第93條第1項，罰金罰
鍰提高標準條例第1條前段、第2條，判決如主文。
本案經檢察官楊仲萍到庭執行職務。
中    華    民    國    95    年    2     月    10    日
                  刑事第一庭    法  官  林春鈴
以上正本證明與原本無異。
如不服本判決，應於判決送達後10日內，向本院提出上訴狀。
                                書記官  羅欣宜
中    華    民    國    95    年    2    月    10    日
附  表
┌──┬────┬─────┬──────────┐
│編號│ 名  稱 │    數 量 │ 備  註             │
├──┼────┼─────┼──────────┤
│  1 │ 存  摺 │     1 本 │郵局帳號：0000000000│
│    │        │          │5048號              │
├──┼────┼─────┼──────────┤
│  2 │ 提款卡 │     1 張 │郵局帳號：0000000000│
│    │        │          │5048號              │
└──┴────┴─────┴──────────┘
附錄論罪科刑依據之法條：
中華民國刑法第339條
意圖為自己或第3人不法之所有，以詐術使人將本人或第3人之物
交付者，處五年以下有期徒刑、拘役或科或併科1000元以下罰金
。
以前項方法得財產上不法之利益或使第 3 人得之者，亦同。
前二項之未遂犯罰之。


司法院資訊處製作；財團法人民間司法改革基金會備份。
